【裁判字號】    92,上訴,348
【裁判日期】    920529
【裁判案由】    違反槍砲彈藥刀械管制條例等
【裁判全文】
臺灣高等法院臺中分院刑事判決                    九十二年度上訴字第三四八號
    上  訴  人
    即  被  告  乙○○
    選任辯護人  林萬生
右上訴人因違反槍砲彈藥刀械管制條例等（恐嚇）案件，不服臺灣南投地方法院九十
一年度訴字第五六七號中華民國九十一年十二月二十六日第一審判決（起訴案號：臺
灣南投地方法院檢察署九十一年度偵字第二二九二、二二九三、二三七九、二六○八
號），提起上訴，本院判決如左：
    主      文
原判決關於乙○○部分撤銷。
乙○○教唆以加害生命、身體之事，恐嚇他人致生危害於安全，處有期徒刑壹年。
    事      實
一、乙○○因案假釋出獄未久，得知其姊姊、姊夫葉茂林與葉朝福間有一百五十萬元
    生意上之債務糾紛，乃出面代為解決，並要求立即償還，惟葉朝福認其間債權債
    務關係已清楚，不願再行處理。詎乙○○即心生不滿，亟欲予葉朝福教訓，乃於
    民國九十一年（起訴書及原審判決書均誤繕為九十年）一月六日前約十日之某日
    下午，在臺中市○○○街七十號之「佐城茶館」向石文成表示：我姊姊與某人（
    指葉朝福）在桃園長庚醫院作餐飲生意，被倒虧了很多錢，我和甲○○去要債時
    ，對方口氣不好，我吞不下這口氣，因我剛假釋出監不方便，你去找對方處理等
    語；續於九十一年一月六日前約兩日，在電話中對石文成稱：「我現在很不行，
    叫你辦事情都拖拖拉拉，我不是沒有人可以叫，叫別人早就辦好了，你不願意辦
    或會怕就直接講好了」等語，教唆石文成以不法之強暴方式，恐嚇葉朝福，藉以
    逼迫葉朝福儘速處理。石文成在乙○○一再教唆下，乃產生恐嚇之決意，並自行
    決定以開槍恐嚇之方式為之，遂於九十一年一月六日下午約五、六點，攜帶如附
    表編號五、六所示之槍、彈於身上（乙○○、甲○○均不知此情），前往「佐城
    茶館」找甲○○，向其表示要看地點，甲○○即基於幫助恐嚇故意（業經臺灣南
    投地方法院檢察署檢察官另為職權不起訴處分），帶領石文成與另一年籍姓名不
    詳綽號「阿傑」之成年男子前往葉朝福位於南投縣竹山鎮○○路一六０號之住處
    附近勘查。約於當日二十三時許到達葉朝福住宅附近後，甲○○與年籍姓名不詳
    綽號「阿傑」之成年男子停車於附近巷道等候，石文成則自行下車前往葉朝福住
    宅外，觀看後確認該處鐵門已拉下，即持前開槍、彈朝金屬鐵門（後有蒸蕃薯包
    之鐵製器具）射擊三發（毀損部分未據告訴），以加害生命、身體之事，恐嚇葉
    朝福，致葉朝福生危害於安全。葉朝福遭此槍擊後心生畏懼，隨於九十一年一月
    十六日主動找乙○○和解，並於九十一年一月十七日，由葉朝福之弟葉明安代為
    匯款五十五萬元予葉茂林之母。嗣南投縣警察局得知上情，即由該局與竹山分局
    、內政部警政署刑事警察局偵六隊三組組成專案小組積極偵辦，於九十一年六月
    二十五日十八時、六月二十七日六時許，前開專案小組即持臺灣南投地方法院檢
    察署拘票在臺中市○○○街七十號、漢口路四段人文咖啡館內拘得乙○○、石文
    成到案，再依石文成之自白於臺中市○○路○段一四七巷三十弄四號內，取出含
    附表編號五、六在內之如附表所示之槍、彈等物（石文成部分業經原審法院合併
    判處有期徒刑五年六月，併科罰金新台幣十五萬元確定）。
二、案經南投縣警察局、內政部警政署刑事警察局偵六隊三組及南投縣警察局竹山分
    局移送並報請臺灣南投地方法院檢察署檢察官偵查起訴。
    理      由
一、訊據上訴人即被告乙○○否認有教唆恐嚇之犯行，辯稱：那些一百五十萬元股金
    中有一百萬元是伊的，伊並未叫石文成去幫伊出氣，是石文成自己去的云云。惟
    查：本案共同被告石文成確於九十一年一月六日二十三時許，持用如附表編號五
    、六所示之槍、彈，在葉朝福位於南投縣竹山鎮○○路一六０號之住處外，觀看
    後確認該處鐵門已拉下，即持前開手槍朝金屬鐵門（後有蒸蕃薯包之鐵製器具）
    射擊三發，恐嚇葉朝福之事實，業據共同被告石文成於警詢、偵查及原審審理時
    坦承不諱，並有槍擊現場照片十二紙附卷可憑；另扣案如附表編號五、六所示之
    槍、彈具殺傷力，亦經內政部警政署刑事警察局鑑驗明確，有該局九十一年七月
    十六日、七月十八日刑鑑字第０九一０一七二０三四號、0000000000
    號槍彈鑑定書二件在卷可證；其中如附表編號五、六所示之槍、彈，更確為槍擊
    被害人葉朝福所有鐵捲門之槍枝，亦有內政部警政署刑事警察局九十一年一月二
    十三日之九一年刑鑑字第一二四五七號函附卷足憑（其上子彈彈底標記與扣案者
    相符）。次查：共同被告石文成於警詢中陳稱：「‧‧‧乙○○因剛出監假釋不
    久，有一日下午我與乙○○及甲○○在他們經營的佐城泡沬紅茶店見面，他向我
    抱怨說他姐姐和某人合夥在桃園長庚醫院做餐飲生意，被倒了虧很多錢，他和甲
    ○○去要債時，對方口氣很不好，他這口氣吞不下去，我當時問他要如何處理，
    他說最好叫人去找對方，因為他剛出監假釋中不方便。我當面告訴他說要處理的
    話，要有人帶我去看對方住那裡，約過十天左右，我於九十一年一月六日下午約
    五、六點打電話給甲○○約她帶我至南投竹山看地點‧‧‧約在當晚十一時左右
    ，在南投縣竹山鎮○○里○○路一六○號葉朝福店面，我持制式九○手槍，朝店
    面鐵門開三槍後，再回到我座車內‧‧‧」等語（見九十一年度偵字第二三七九
    號卷第六三至六四頁）。另證人甲○○於警詢中亦證稱：「九十一年一月六日當
    天下午約傍晚時分，石文成開車至佐城泡沬紅茶店載我，我就和他一起去‧‧‧
    上車後問我南投如何走，至南投時他問我乙○○要討債的地方在哪裡，我就帶他
    們到投縣竹山鎮○○里○○路一六○號葉朝福住宅在天橋下，並停在他家附近巷
    子內‧‧‧在這案發前兩天，我親自聽到乙○○（在何地我已忘記）打電話給石
    文成說：『我（乙○○）現在很不行，叫你辦事情都拖拖拉拉，我不是沒有人可
    以叫，叫別人早就辦好了，你不願意辦或會怕就直接講好了』，意思是逼石文成
    快去辦」等語（見九十一年度偵字第二三七九號卷第八○至八一頁）。證人甲○
    ○於偵查中又證稱：「（石文成去開槍是你指使？）不是，是乙○○之前要他（
    指石文成）去打一打，並不是叫他去開槍，拿槍可能是石文成自己的意思」等語
    （見九十一年度偵字第二二九二號卷第七八頁）。又被害人葉朝福於警詢中陳稱
    ：「（乙○○在你住處被槍擊前總共找過你幾次？）共有二次。第一次約在我住
    處被槍擊前十幾天，第二次約在我住處被槍擊前一星期‧‧‧（乙○○）主動告
    訴我說：葉茂林的債務已全權委託他處理，以後都由他處理，講話的口氣很不好
    ，其實他講話口氣一直都不好。第一次在我家的時候就告訴我說：如果我不處理
    的話，叫我試試看。第二次因為沒有談妥，他就非常不高興的離去」、「‧‧‧
    在元月十六日協商好的時候，乙○○告訴我說：如果我老早這樣，就不用讓他跑
    這麼多趟」等語（見九十一年度偵字第二三七九號卷第九四至九六頁）。參以被
    告乙○○於警詢中所供：我與石文成是在八十九年時因同監而認識，我有些帳務
    叫他偕同甲○○處理等語（見九十一年度偵字第二三七九號卷第四八至四九頁）
    。足見被告乙○○以剛出監假釋中為由，教唆共同被告石文成以不法之強暴方式
    ，恐嚇被害人葉朝福，且於教唆數日後，未見成效時再度以電話要求共同被告石
    文成迅速辦理，足證其確有教唆共同被告石文成恐嚇之事實，其前開所辯為事後
    飾卸之詞，不足採信。共同被告石文成、證人甲○○於原審調查時雖均稱被告乙
    ○○未教唆共同被告石文成恐嚇被害人葉朝福，但查其等於原審所述之內容與前
    開事證不符，應係迴護被告乙○○之詞不足採信。證人甲○○於本院調查時雖又
    證稱：「（你在警、偵訊時提到乙○○向石文成說：這筆債很難收，要去打一打
    才行，你是在什麼時間、什麼地點聽到這句話？當時還有誰在場？）那是石文成
    告訴我的，在場的還有壹個我不認識的人，當時乙○○人不在現場。時間是我帶
    石文成到南投的那一天，從南投回台中的路程的車上」、「（石文成有無提到是
    乙○○要他去找對方打一打？）乙○○請石文成幫他處理那件事情，但是石文成
    好像都沒有處理，後來有一天石文成自己直接到我店裡來，要我帶他到乙○○的
    那位親戚家裡看看。我問石文成，你要去那裡幹什麼？石文成說他去處理會比較
    快。石文成說的話因時間久隔，我已記不清楚，我覺得石文成的意思就是要去打
    對方。石文成沒有說是乙○○叫他去找對方打一打這句話。我也沒有聽過乙○○
    對石文成說要他去找對方打一打這句話」、「（選任辯護人問：你在警察局有沒
    有說你聽乙○○說這筆帳很難收，要石文成去找對方打一打得這句話？）這是回
    答兩件事，我是聽乙○○說這筆債很難收，另外警察有問我說石文成在車上跟我
    說了哪些事？我說石文成說要去給他打一打，警察將這兩句話湊在一起」等語。
    惟查：證人甲○○於偵查中已明確證稱是乙○○要石文成去打一打，並澄清不是
    乙○○叫石文成去開槍，開槍可能是石文成自己的意思，已見前述；且證人甲○
    ○係於偵查中為如上之證述。是證人甲○○前開於本院所證警察將兩句話湊在一
    起而為記載及並未聽聞乙○○要石文成去打一打云云，亦係事後迴護被告之詞。
    另原審辯護意旨狀辯護稱：乙○○於九十年十二月間即與葉朝福口頭達成返還五
    十五萬元之協議，自無再教唆石文成對葉朝福恐嚇之必要等語，並聲請原審傳喚
    證人葉明桐、謝明柱到庭作證。惟查：證人謝明柱於原審證稱：伊曾在葉茂林住
    處聽葉朝福說過自助餐合夥的問題，當時葉茂林說他拿出一百五十萬元，並說要
    拆夥，葉茂林要七十五萬元，葉朝福不同意，那天伊不知道葉朝福有說要拿出四
    、五十萬元之事，當時乙○○有在場等語，並未能證實有所謂達成口頭協議之事
    。又證人葉明桐於原審雖證稱：葉茂林與葉茂森一起做生意，後來說要拆夥，要
    伊去當見證人，葉茂森同意給葉茂林五十萬元，然後就拆夥，伊不認識乙○○，
    當時乙○○不在那裡等語，與辯護意旨所稱係乙○○與葉朝福口頭達成協議，且
    協議之金額為五十五萬元之情之情形不侔，二人所證均無法證實辯護意旨所述為
    真實，自不足為有利於被告之認定。本件事證明確，被告乙○○犯行洵堪認定，
    自應依法論科。
二、被告乙○○教唆共同被告石文成恐嚇被害人葉朝福，所為係犯刑法第二十九條第
    一項、第三百零五條之教唆恐嚇罪，應依刑法第二十九條第二項規定依其所教唆
    之罪處罰之。又被告乙○○有多項恐嚇、違反槍砲彈藥刀械管制條例等前科，近
    於七十八年、七十九年間，因恐嚇及違反槍砲彈藥刀械管制條例等案件，經法院
    判決有期徒刑六月、五年，於八十年十二月十三日入監執行，縮刑假釋期滿日為
    八十六年五月二十五日，惟期滿前其再犯妨害自由等案件，經撤銷前開假釋，接
    續執行，現仍在假釋中，有臺灣南投地方法院檢察署刑案資料查註紀錄表、臺灣
    高等法院被告全國前案紀錄表各乙份附卷可稽，公訴人認其於受有期徒刑之執行
    完畢後，五年內再犯本件有期徒刑以上之罪，為累犯，尚有誤會，併予敘明。原
    判決認被告乙○○犯罪事證明確，予以論罪科刑，固非無見，惟原判決對於被告
    尚有於九十一年一月六日前約兩日，以電話對共同被告石文成稱：「我現在很不
    行，叫你辦事情都拖拖拉拉，我不是沒有人可以叫，叫別人早就辦好了，你不願
    意辦或會怕就直接講好了」等語之教唆恐嚇之情，未於事實欄加以認定，已有未
    洽；又於據上論結欄漏引刑法第三百零五條、罰金罰鍰提高標準條例第一條前段
    等論罪法條，亦有未合。被告上訴意旨仍執陳詞，否認有教唆恐嚇之行為，指摘
    原判決不當，固無理由，惟原判決既有上述可議之處，即屬無可維持，自應由本
    院將原判決關於被告乙○○部分撤銷改判。爰審酌被告乙○○有多項前科，於假
    釋期間不思以正當方法協調債務，反教唆共同被告石文成恐嚇被害人以達目的，
    犯後否認犯行等情狀，量處如主文第二項所示之刑，以示懲儆。公訴人對被告乙
    ○○求處有期徒刑一年十月，但查被告乙○○雖有教唆共同被告石文成恐嚇被害
    人之犯行，但共同被告石文成以開槍方式為恐嚇行為並非被告乙○○所預見，本
    院以其前開犯罪動機、目的、手段、犯罪所生危害、犯後態度等情況，認量處有
    期徒刑一年應已足以懲儆。
據上論結，應依刑事訴訟法第三百六十九條第一項前段、第三百六十四條、第二百九
十九條第一項前段，刑法第二十九條第一項、第二項、第三百零五條，罰金罰鍰提高
標準條例第一條前段，判決如主文。
本案經檢察官丙○○到庭執行職務。
中      華      民      國      九十二    年      五    月    二十九    日
                                    臺灣高等法院臺中分院刑事第四庭
                                          審判長法  官  洪  耀  宗
                                                法  官  蕭  錦  鍾
                                                法  官  江  德  千
右正本證明與原本無異。
不得上訴。
                                                書記官  吳  麗  琴
中      華      民      國      九十二   年       五      月   二十九   日
【附錄論罪科刑法條】
刑法第三百零五條：
以加害生命、身體、自由、名譽、財產之事，恐嚇他人致生危害於安全者，處二年以
下有期徒刑、拘役或三百元以下罰金。
【附    表】
一、制式白郎寧手槍壹枝（槍枝管制編號：0000000000）：係以仿ＦＮ廠半自動手槍
    製造之玩具手槍換裝土造金屬槍管改造而成之改造手槍，機械性能良好，具殺傷
    力。
二、白郎寧手槍子彈參顆：均係土造子彈，均具直徑七．八mm之土造金屬彈頭，試射
    一顆，可擊發，具殺傷力。
三、九○手槍子彈壹拾壹顆：均係口徑九mm（九×九mm）制式子彈，均具殺傷力。
四、彈匣貳個：壹個，係制式彈匣，可供編號二之槍枝使用。
              壹個，係玩具槍用金屬彈匣。
五、制式手槍壹枝（槍枝管制編號：0000000000）：奧地利ＧＬＯＣＫ廠製１７型口
    徑九mm之制式半自動手槍，機械性能良好，可擊發子彈，具殺傷力。
六、制式子彈參顆：均係口徑九mm制式子彈，經試射結果：貳顆可擊發，認具殺傷力
    ；壹顆，無法擊發，係不發彈。
                                                                        Ｉ


司法院資訊處製作；財團法人民間司法改革基金會備份。
